臺灣板橋地方法院民事判決　　　　　　　　　　　　九十二年度簡上字第二０三號
　　上　訴　人　宏韋彩色製版有限公司
　　法定代理人　戊○○
　　訴訟代理人　黃啟逢律師
　　　　　　　　黃世瑋律師
　　　　　　　　王泓鑫律師
　　　　　　　　朱容辰律師
　　被　上訴人　桂林彩色印刷股份有限公司
　　法定代理人　丙○○
　　訴訟代理人　林明正律師
　　複　代理人　吳忠勇律師
右當事人間請求給付承攬報酬事件，上訴人對於中華民國九十二年六月十七日本院板
橋簡易庭九十二年度板簡字第三八四號第一審判決提起上訴，本院於九十三年四月七
日言詞辯論終結，判決如下：
    主  文
上訴駁回。
第二審訴訟費用由上訴人負擔。
    事  實
甲、上訴人方面：
  一、聲明：
    (一)原判決廢棄。
    (二)被上訴人在第一審之訴及假執行之聲請均駁回。
  二、陳述：除與原審判決書所載相同者茲予引用外，補稱：
    (一)被上訴人於原審雖提出訴外人馮偉使用之印刷製作單上有上訴人之抬頭、訴外
      人馮偉使用上訴人之電話、設備、使用上訴人所開立之支票付款及由上訴人代
      收發票，惟此等事實至多僅能證明雙方存有「表見代理」之可能，並不可依此
      即認定有「授與代理權」之實，原審不查，逕依此認定上訴人係授權他人為其
      代理人，誠有違反經驗法則、論理法則之嫌。
    (二)被上訴人抗辯民國九十一年四月二十五日之債權人會議僅處理馮偉之舊債並不
      及新債，而其係以九十一年七月二十六日至同年十月九日之製作單向上訴人為
      請求。惟被上訴人復於九十二年五月之準備書狀稱：「事實上，原告雖有參加
      九十一年四月二十五日之債權人會議，然一方面係為解決馮偉之舊欠，另方面
      係因被告於會議上明白表示，日後一切由其全權負責，與會之人往後全部針對
      其即可……」。被上訴人所言前後矛盾至極，到底前開會議所處理馮偉之債務
      範圍為何？有無及於九十一年四月二十五日以後之債務？姑不論被上訴人所為
      之抗辯是有違民事訴訟法第二七九條「自認」之規定，亦不論上訴人根本未曾
      許下前開承諾。當可知，被上訴人至少曾「明知」馮偉實際上係自己與其為交
      易。被上訴人於本件請求中提出之相關印刷製作單與九十一年一月至三月間馮
      偉向其下單之印刷製作單係屬同一，依此縱不能遽爾認定被上訴人確屬「明知
      」馮偉非屬上訴人之表見代理人，至少亦可認定其屬「可得而知」馮偉非屬上
      訴人之表見代理人之狀態。是被上訴人當不受民法第一百六十九條規定之保護
      無疑。
    (三)又爭點效之適用須合於：前後訴訟所請求之金額相當；前案中所決之事項係後
      案重要之前提；及前案中雙方已就爭點盡力為攻防等三項要件。惟被上訴人於
      本件訴訟所請求之金額為新台幣（下同）三十五萬七千一百元，此與訴外人明
      清企業有限公司（下稱明清公司）於九十二年七月間對上訴人所提起請求給付
      承攬報酬之民事訴訟，主張明清公司亦於九十一年六月至十月間由訴外人馮偉
      交付書籍委託明清公司代為上光，所請求給付之承攬報酬僅六萬六千九百二十
      元，二者相差五倍以上，是就前後訴訟所請求之金額而言，已顯不相當。又上
      訴人於明清公司所提起之前揭訴訟始終未曾到庭應訴，亦難認上訴人就「上訴
      人有無授權訴外人馮偉以上訴人之名義委託他人代為印刷加工」一節已經盡力
      進行攻防。且明清公司所提起之前揭訴訟所決事項亦非本件訴訟之重要前提，
      而上訴人亦係基於訴訟經濟之成本考量，始決定不於前揭訴訟中為爭執，並非
      就此毫無爭執。故被上訴人據前揭明清公司所取得之民事確定判決，主張上訴
      人應不得就前揭爭點於本件訴訟中復行爭執，尚無可採。
  三、證據：除援用原審之立證方法外，補提電話錄音譯文及證人丁○○於法院外經
      公證之陳述書之正本各一件為證。
乙、被上訴人方面：
  一、聲明：駁回上訴。
  二、陳述：除與原審判決書所載相同者茲予引用外，補稱：
    (一)上訴人於九十一年四月二十五日召開之「統宇企業社」債權人會議中，確對所
      有債權人承諾其願承擔馮偉以其名義對外所生之一切（帳款債務）。本於上訴
      人之概括承擔確諾，被上訴人等廠商始敢再信任馮偉，配合承接其對外以上訴
      人名義所承攬之相關業務，故依民法第三百零五條第一項之規定，上訴人本亦
      應就系爭承攬報酬負與本人相同之責任無訛。
    (二)又上開明清公司對上訴人所提起之前揭給付承攬報酬訴訟，其提出之對帳單六
      紙與本件被上訴人起訴時所提出相同之印刷製作單三十八紙，其上均有訴外人
      馮偉經手之記載。是明清公司與被上訴人就上訴人所提起之訴訟乃均本於相同
      之基礎事實，所不同者唯被上訴人係負責該批書籍之印刷，而明清公司則係負
      責為之上光而已。而被上訴人係於九十二年二月即對上訴人起訴請求給付本件
      承攬報酬，上訴人於明清公司就其所提起之前揭訴訟中既未曾抗辯訴外人馮偉
      所為係馮偉之個人行為，以拒絕履行給付承攬報酬之義務，就法院認定明清公
      司之主張為有理由之判決亦未提起上訴使之於九十二年十月八日確定。則被上
      訴人於與明清公司前揭給付承攬報酬事件基礎事實相同之本件訴訟，自亦不得
      再為相異之主張，法院亦應為相同之認定為是。
    (三)上訴人又謂馮偉之債務高達四百七十六萬二千九百七十五元，如此高額之債務
      焉有可能僅憑上訴人一句話即全部承受，為數眾多之債權人亦焉有可能僅憑上
      訴人之一句話即應允由上訴人全權負責馮偉一切債務？此豈非對眾多債權人沒
      有任何保障？馮偉本身尚積欠上訴人一百餘萬元之款項，上訴人如何可能作出
      如此承諾？云云，惟實則上訴人確知馮偉尚有近五百餘萬之未到期支票票款可
      收取，上訴人實有恃無恐，才敢承諾概括承受馮偉之全部債務，且正因上訴人
      之信用、財產資力良好，被上訴人等廠商才在其承諾下，配合由馮偉以其名義
      所承攬之相關業務。
  三、證據：除援用原審之立證方法外，補提應收應付對帳表一紙、明清公司請款對
      帳單六紙、本院九十二年度板小字第一六六九號民事事件宣示判決筆錄、民事
      判決確定證明書之影本各一件及證明書之正本一紙為證，並聲請訊問證人乙○○及甲○○。
丙、本院依職權訊問上訴人法定代理人戊○○。
    理  由
一、程序上理由
    被上訴人於九十二年九月三日提出民事爭點整理狀，除主張上訴人於九十一年四
    月二十五日訴外人馮偉（即統宇企業社）之債權人會議中，有授與代理權予馮偉
    ，應負本人責任，另其對於馮偉以其名義與被上訴人為交易時，上訴人並無即為
    反對之意思表示，其間並以簽發其公司名義之支票以給付承攬報酬，被上訴人亦
    開立發票予上訴人為憑，上訴人應據以申報扣抵營業稅，且馮偉收入所得皆逕入
    上訴人之銀行帳戶，亦應負表見代理責任外，並主張上訴人於九十一年四月二十
    五日召開之馮偉之債權人會議中，確有承諾日後馮偉所生一切債務，概由其全權
    負責，已概括承受其後馮偉一切債務，是依民法第三百零五條第一項之規定，亦
    應就系爭承攬報酬負清償責任等語，核屬訴之追加，本院認其請求之基礎事實同
    一，核與民事訴訟法第四百六十六條第一項但書、第二百五十五條第一項第二款
    之規定尚無不合，合先敘明。
二、被上訴人於原審起訴主張：上訴人前於九十一年六月至十月間，由馮偉交付待印
    刷之物品委託被上訴人代為加工印刷，被上訴人均已交付印刷物無誤，然就應付
    之報酬（即九十一年六月印刷費八萬三千九百二十元、七月五千五百九十元、八
    月二萬二千四百元、九月十七萬三千一百二十元、十月七萬二千零七十元，共三
    十五萬七千一百元）則迄未支付。上訴人既授權馮偉以其名義對外為交易之行為
    ，依法自應負授權人本人之責。又馮偉既利用上訴人之部分場地與設備營業，訂
    單上復印有上訴人之抬頭及聯絡電話，經手人處有馮偉之簽名，而系爭交易中，
    被上訴人所交付之統一發票，上訴人亦收受後據以申報扣抵營業稅，馮偉付款亦
    使用上訴人之支票，收入帳均入上訴人之帳戶，則上訴人亦有表見代理之情。於
    本院再追加主張上訴人於上開九十一年四月二十五日為馮偉經營不善而倒閉所召
    集之債權人會議中，即曾向與會之其他債權人表示將概括承受馮偉日後所生之一
    切債務，是上訴人自應負給付承攬報酬之責。爰依民法第五百零五條之規定訴請
    判命上訴人給付三十五萬七千一百元，及自起訴狀繕本送達翌日起至清償日止，
    按年息百分之五計算之利息。原審認上訴人確有授權馮偉以上訴人名義與被上訴
    人交易而為被上訴人全部勝訴之判決，並准被上訴人供擔保後得為假執行之宣告
    ，上訴人不服提起上訴，被上訴人並聲明：請求駁回上訴。
三、上訴人則辯稱：上訴人並未授與馮偉代理權，故被上訴人依法尚不得請求上訴人
    就馮偉之行為負授權人本人之責任。又被上訴人乃明知馮偉係基於自己行為與自
    己名義與其訂立印刷承攬契約，故不得僅因馮偉於訂約時所用之紙張格式乃為上
    訴人所有，即遽援引民法第一百六十九條表見代理之規定，要求上訴人為此負責
    。再上訴人亦未概括承受馮偉之債務，被上訴人遽向上訴人起訴請求承攬報酬並
    無所據。又被上訴人並未就上訴人授與馮偉代理權之事實善盡舉證之責，而被上
    訴人實際上亦明知或可得而知其交易之對象為馮偉，詎原審未察，遽判命上訴人
    如數給付，認事用法均有違誤，爰依法提起上訴。並聲明：(一)請求廢棄原判決。
    (二)駁回被上訴人在第一審之訴及假執行之聲請。
四、查被上訴人主張上訴人有同意馮偉使用其名義之製作單，並利用其電話、傳真及
    場地用以營業。馮偉即於九十一年六月間至十月間以上訴人名義出具製作單，交
    付待印刷之物品委託被上訴人代為加工印刷，被上訴人均已交付印刷物，目前尚
    積欠報酬三十五萬七千一百元。上訴人法定代理人戊○○曾親自書寫九十年六月
    至九十一年八月之帳目一紙交付被上訴人據以製作統一發票，上訴人並收受被上
    訴人所交付之統一發票持以申報扣抵營業稅。又馮偉所經營之統宇企業社之部分
    債權人曾於九十一年四月二十五日召開債權人會議，並同意按比例分配馮偉於九
    十年六月至九十一年四月之營業所得七十三萬五千九百六十七元，被上訴人亦有
    派代表簡有貴與會，並簽名同意等情，業據其提出請款明細表、印刷製作單、支
    票影本為證，並為上訴人所不爭執，且提出會議紀錄之影本一份為證，自堪信為
    真實。
五、經本院依民事訴訟法第四百三十六條之一第三項準用同法第二百七十條之一第一
    項第三款規定，整理並協議簡化爭點，依同法第二百七十條之一第三項之規定，
    本院僅須就兩造協議簡化之爭點為審究。兩造於本院九十二年十二月二日準備程
    序期日所協議簡化之爭點為：
    (一)上訴人有無授權馮偉以上訴人宏韋公司之名義委託被上訴人桂林公司代為印刷
      加工？其於九十一年四月二十五日之債權人會議上有無承諾概括承受馮偉日後
      一切之債務？
    (二)如上訴人未授與代理權予馮偉，其同意訴外人馮偉使用上訴人宏韋公司之製作
      單、電話、傳真、場地及支票用以營業，是否應負表見代理責任？又被上訴人
      桂林公司是否明知或可得而知馮偉實際上係以個人名義向其下單？
六、關於「上訴人有無授權馮偉以上訴人之名義委託被上訴人代為印刷加工」之爭點
    部分：
    (一)被上訴人於本院雖提出訴外人明清公司另案對上訴人提起請求給付承攬報酬之
      民事確定判決，主張明清公司於該事件中亦係提出與本案相同之證物及主張，
      然上訴人於該事件中未曾抗辯馮偉所為係個人行為以拒絕給付承攬報酬，據此
      ，明清公司乃經法院判決勝訴確定。本件與明清公司前揭請求給付承攬報酬事
      件基礎事實相同，自應為相同之認定云云。惟按民事訴訟法第四百條第一項規
      定確定判決之既判力，惟於判決主文所判斷之訴訟標的，始可發生。若訴訟標
      的以外之事項，縱令與為訴訟標的之法律關係有影響，因而於判決理由中對之
      有所判斷，除同條第二項所定情形外，尚不能因該判決已經確定而認此項判斷
      有既判力。最高法院著有七十三年度台上字第三二九二號判例意旨可資參照。
      又按法院依民事訴訟法第二百十三條第一項之規定，認定事實，除別有規定外
      ，不受他事件裁判認定事實之拘束。最高法院二十一年度上字第一二二八號判
      例意旨亦可參照。查明清公司前曾對上訴人起訴請求給付承攬報酬六萬六千九
      百二十元及遲延利息，經本院板橋簡易庭於九十二年八月二十九日以九十二年
      度板小字第一六六九號宣示判決筆錄判決明清公司勝訴確定等情，固據被上訴
      人提出宣示判決筆錄及確定證明書之影本各一份在卷可憑。惟該宣示判決筆錄
      僅記載主文，已無從認定其判斷之理由，況且，該確定判決係就明清公司與上
      訴人間承攬契約之法律關係為判斷，僅在明清公司與上訴人及其繼受人間發生
      效力，且與兩造間系爭承攬契約關係是否存在無涉，依前揭判例意旨，本院仍
      得依調查證據之結果以認定事實，不受該確定判決之拘束甚明。是被上訴人抗
      辯：本件與明清公司前揭請求給付承攬報酬事件之基礎事實相同，自應為相同
      之認定云云，容有誤會，不足採取。
    (二)又查，馮偉原經營原彩公司，因經營不善宣告倒閉，已有積欠往來公司承攬報
      酬或貨款未清償，嗣再經營統宇企業社不善，亦有積欠上訴人、被上訴人及明
      清公司等多家往來廠商承攬報酬及貨款，並以上訴人為最大債權人。馮偉雖有
      其人脈及業務能力，但因其信用不佳，致無人願與其繼續交易，由上訴人召集
      其部分債權人進行協商後，於九十一年間同意對於馮偉前所積欠之債務，各債
      權人暫不行使債權，上訴人並同意提供馮偉一可資營業之場地與相關設備，供
      馮偉對外招攬業務，因而所生之債權及債務則由上訴人收取、支付，俟結算結
      果再依各債權比例統一分配予各債權人，以清償馮偉前所積欠之債務等情，業
      據證人即梵雅股份有限公司（下稱梵雅公司）法定代理人甲○○到場證述：「
      統宇公司原來叫做原彩，他已經倒過一次，但我們看他年輕還是協助他，後來
      變成統宇，有部分尾款還是沒有付」、「因為我們跟馮偉交易的部分已經收不
      到錢了，就列為債務，我們後面是跟上訴人交易，也跟上訴人請款。上訴人再
      把交易有利潤的部分按比例分配給我們清償前債。」、「統宇已經沒有信用了
      ，我們不可能跟他作交易，我們後期是跟上訴人作交易，也是由上訴人將該部
      分的帳從他公司獨立出來計算分配。就後期的交易我也有向上訴人請款並實際
      領到款項過。」等詞、證人即明清公司之法定代理人乙○○於本院準備期日到
      場證稱：「我跟他（按指馮偉）有生意往來大概一、兩年，九十一年間他的債
      權人有開債權會議，我除了一次沒去外其他各次都有去，我的公司是明清企業
      有限公司，債權人會議是由上訴人的老闆來主持，因為他知道馮偉財務出狀況
      後就出來開債權人會議‧‧‧。他有表示說馮偉現在用他的公司的名義，帳款
      都直接跟他請。開第一、二次債權人會議的時候，戊○○就有表示現在訂單跟
      系統都操縱在他手上，他說馮偉下的訂單他會負全部的責任，所以我們才敢跟
      馮偉交易。不然我們已經知道馮偉倒了，不敢跟他做。在開債權人會議前他就
      已經這樣表示了，開過債權人會議後他也是這樣說，所以我們才敢接單。」等
      語在卷可憑（本院九十三年一月九日準備程序筆錄）。依上開協議之內容約定
      ，各債權人在上開協議前對馮偉已成立之債權，均暫不行使，俟馮偉以上訴人
      名義之營業行為以收入扣除支出後如有結餘再依債權金額比例分配受償。是對
      於馮偉以上訴人名義營業行為所發生之債務，自仍得請求給付，不受上開協議
      之拘束，殆無疑義。
    (三)又查，馮偉原經營原彩公司，因經營不善宣告倒閉，已有積欠往來公司承攬報
      酬或貨款未清償，嗣再經營統宇企業社不善，亦有積欠上訴人、被上訴人及明
      清公司等多家往來廠商承攬報酬及貨款，致往來廠商均無人願再與其交易等情
      ，有如前述，是馮偉縱於營業上有其人脈及業務能力，但上訴人如未於其支付
      信用上予以增強，被上訴人乃至明清公司等債權人實無再與其為交易行為之可
      能。而上訴人為使其債權得以受償（此部分理由詳後述(四)），乃同意馮偉以其
      名義為交易所發生之債務，由其負責付款乙節，除據證人甲○○證述「因為我
      們跟馮偉交易的部分已經收不到錢了，就列為債務，我們後面是跟上訴人交易
      ，也跟上訴人請款。上訴人再把交易有利潤的部分按比例分配給我們清償前債
      。」、「統宇已經沒有信用了，我們不可能跟他作交易，我們後期是跟上訴人
      作交易，也是由上訴人將該部分的帳從他公司獨立出來計算分配。就後期的交
      易我也有向上訴人請款並實際領到款項過。」等詞（本院九十三年一月九日準
      備程序筆錄）外，並據證人乙○○於本院準備期日到場證稱：「馮偉是戊○○
      的員工，他下單給我們都是用上訴人的名義。他（按指上訴人法定代理人戊○○）有表示說馮偉現在用他的公司的名義，帳款都直接跟他請。開第一、二次
      債權人會議的時候，戊○○就有表示現在訂單跟系統都操縱在他手上，他說馮
      偉下的訂單他會負全部的責任，所以我們才敢跟馮偉交易。不然我們已經知道
      馮偉倒了，不敢跟他做。在開債權人會議前他就已經這樣表示了，開過債權人
      會議後他也是這樣說，所以我們才敢接單。我們是直接跟戊○○接洽不是跟馮
      偉接洽，因為我們訂單還有請款都是由上訴人跟我們談的，而一切流程都是掌
      控在上訴人手上，我後面的交易都是跟戊○○的宏韋彩色製版有限公司做，並
      不是跟馮偉。」等語在卷（本院九十三年一月九日準備程序筆錄）可憑。再參
      諸馮偉以上訴人公司名義之製作單所為之交易行為，其報酬均由往來廠商向上
      訴人請領，並由上訴人給付，上訴人更有指示被上訴人等往來廠商如何開立發
      票，交由上訴人持以申報稅捐等情，亦為兩造所不爭執，即上訴人於原審亦自
      承「貨款就是他（即馮偉）收的票由我幫他保管，然後應付的款項都換成開我
      的支票交出去」等詞（見原審九十二年四月十日言詞辯論筆錄），於本院準備
      程序中再自承：「（問：這段時間內馮偉對外所為的營業收入與支出都是由你
      們負責？）是的，馮偉營業行為的錢是我們收我們付的」等語在卷（本院九十
      三年四月七日言詞辯論筆錄），核與證人馮偉於原審到場證述：「因為自己個
      人做生意失敗，如果再用我自己的名義做生意，沒有人會接受，而且我自己也
      欠被告宏韋彩色製版有限公司的錢，如果宏韋彩色製版有限公司願意繼續幫我
      開支票，讓我繼續做生意，我才有辦法還債」等語相符（見原審卷第八十八頁
      ）。足見上訴人依上開債權人間之協議，就馮偉以其名義為交易行為所發生之
      債務，確實同意為給付。上訴人基於上開債權人間之協議，即同意馮偉使用其
      名義之製作單，並利用其電話、傳真及場地等設備以營業，本件馮偉即係以上
      訴人名義出具製作單，於九十一年六月間至同年十月間交付待印刷之物品委託
      被上訴人代為加工印刷，上訴人法定代理人戊○○更曾親自書寫九十年六月至
      九十一年八月之帳目一紙交付被上訴人據以製作統一發票，上訴人收受後並持
      以申報扣抵營業稅之事實，亦為兩造所不爭執，並有帳目之影本一紙附於原審
      卷第一四七頁可憑。上訴人既同意馮偉以其公司名義之製作單及營業設備對外
      交易，除收取馮偉對外營業所生之所得外，對於馮偉以其名義為交易所生債務
      亦同意負給付責任，於本件更指示與馮偉交易之被上訴人如何開立發票，且持
      以申報稅捐，顯有同意馮偉以其名義所為交易之法律效果歸屬自己之意。則被
      上訴人主張上訴人有授與代理權予馮偉以上訴人公司名義與其為交易行為等語
      ，即非子虛。
    (四)上訴人雖抗辯馮偉僅係借用其名義為自身業務之經營，此並為被上訴人所明知
      ，該交易之法律效果即應歸屬馮偉，不應歸屬於上訴人等語。惟
      1.上訴人依其與被上訴人等債權人間之上開協議，同意馮偉使用其名義之製作
        單，並利用其電話、傳真及場地等營業設備以營業，本件馮偉即係以上訴人
        名義出具製作單，於九十一年六月間至十月間交付待印刷之物品委託被上訴
        人代為加工印刷，上訴人法定代理人戊○○更曾親自書寫九十年六月至九十
        一年八月之帳目一紙交付被上訴人據以製作統一發票，上訴人並收受被上訴
        人所交付之統一發票且據以申報扣抵營業稅之事實，業經認定如前，而馮偉
        對外所為營業之收入與支出，均由上訴人負責收取與支付乙節，亦為上訴人
        於本院九十三年四月七日言詞辯論期日所自承，上訴人既同意馮偉以其名義
        與他人為交易，並同意就其所生債務負給付責任，顯有同意該法律效果歸屬
        自己之意，已與僅係單純同意他人借用名義為法律行為，但法律效果仍歸屬
        他人之借名行為有間，是上訴人抗辯馮偉係暫時借用其名義而為自身業務之
        經營，僅為借名行為，該法律效果應歸屬馮偉本人云云，不足採信。
      2.又查，被上訴人於九十一年四月二十五日所召開之統宇企業社債權人會議有
        派代表簡有貴與會，並簽名同意按債權金額比例受分配馮偉於九十年六月至
        九十一年四月之營業所得七十三萬五千九百六十七元等情，業據上訴人提出
        會議紀錄之影本一件為證，並為被上訴人所不爭執，則上訴人主張被上訴人
        應有同意上開債權人前於九十一年間所為之協議，並應受其拘束等語，固堪
        採信。但上開債權人協議之內容，僅約定各債權人對於該協議成立前馮偉所
        積欠之債務，暫不行使其債權，俟馮偉於上訴人公司之營業有利得後再為分
        配受償，對於馮偉以上訴人名義營業所發生之債務，應由上訴人負給付之責
        ，有如前述，自無不許債權人行使之理。是被上訴人雖有同意上開九十一年
        間債權人之協議，應僅生其於該協議成立前之債權，暫時不得行使，應俟馮
        偉於上訴人公司之營業有利得後再為分配受償，但對於馮偉於上訴人公司營
        業所發生之債務，自仍得請求上訴人給付。是上訴人主張馮偉以上訴人名義
        所為營業行為之法律效果係歸屬馮偉本人，上訴人即不得再向其請求給付承
        攬報酬云云，與事實不符，不足採信。
    (五)上訴人雖又抗辯馮偉亦積欠伊一百餘萬元之款項，其自不可能同意就馮偉之交
      易行為負先為給付之責任等語，惟依兩造所不爭執之統宇企業社九十一年四月
      二十五日債權人會議紀錄所附之債權對照表（參見原審卷第六十六頁），統宇
      企業社計有十一位債權人，其中，上訴人對統宇企業社之債權金額為一百十一
      萬零四百二十元，居所有債權人之首，又各債權人係約定依債權金額比例分配
      馮偉營業所得，則上訴人受分配之金額應屬最高。且馮偉雖因經營不善倒閉，
      但其人脈及業務能力尚可獲取利益以清償債務，此亦為兩造所不爭執，再參諸
      上訴人法定代理人戊○○於原審陳稱：「貨款就是他（即馮偉）收的票由我幫
      他保管，然後應付的款項都換成開我的支票交出去，因為馮偉還欠我一百多萬
      ，不這樣處理我就拿不到錢」等詞（見原審九十二年四月十日言詞辯論筆錄）
      、並於本院準備程序中自承：因為各債權人認為馮偉還有營運能力，故推舉伊
      為馮偉管理財務，再將營收分配與各債權人（參見本院九十三年二月十三日準
      備程序筆錄）等語，足見上訴人係因其為馮偉即統宇企業社之最大債權人，為
      使馮偉得以繼續有所營收，以利其債權之實現，乃同意馮偉以其名義為交易，
      並就馮偉以其名義為交易所發生之債務，同意負給付責任。是上訴人上開抗辯
      ，亦不足資為其有利之認定。
    (六)上訴人另舉證人馮偉於原審證述：上訴人係幫伊繼續經營，伊僅利用上訴人之
      資源，大家都知道係在與伊交易，而非與上訴人交易云云（參見原審九十二年
      五月六日言詞辯論筆錄），主張其並未授與代理權予馮偉云云，惟證人馮偉於
      原審九十二年五月六日言詞辯論期日亦自承：因伊生意失敗，再以伊名義交易
      ，沒有人有意願等語，再參諸證人乙○○及甲○○於本院準備程序中亦證述：
      渠等均知道馮偉已經倒了，不敢再與其交易等詞有如前述，足見被上訴人及明
      清公司等，均不可能再與馮偉個人交易。而明清公司及梵雅公司就馮偉於上訴
      人公司處之交易行為，均認係與上訴人為交易乙節，亦據證人甲○○證述「跟
      馮偉交易的部分已經收不到錢了，就列為債務，我們後面是跟上訴人交易，也
      跟上訴人請款。上訴人再把交易有利潤的部分按比例分配給我們清償前債。」
      、「統宇已經沒有信用了，我們不可能跟他作交易，我們後期是跟上訴人作交
      易，也是由上訴人將該部分的帳從他公司獨立出來計算分配。就後期的交易我
      也有向上訴人請款並實際領到款項過。」等詞、證人乙○○證稱：「馮偉是戊○○的員工，他下單給我們都是用上訴人的名義。他（按指上訴人法定代理人
      戊○○）有表示說馮偉現在用他的公司的名義，帳款都直接跟他請。開第一、
      二次債權人會議的時候，戊○○就有表示現在訂單跟系統都操縱在他手上，他
      說馮偉下的訂單他會負全部的責任，所以我們才敢跟馮偉交易。不然我們已經
      知道馮偉倒了，不敢跟他做。‧‧‧我們是直接跟戊○○接洽不是跟馮偉接洽
      ，因為我們訂單還有請款都是由上訴人跟我們談的，而一切流程都是掌控在上
      訴人手上，我後面的交易都是跟戊○○的宏韋彩色製版有限公司做，並不是跟
      馮偉。」等語在卷（本院九十三年一月九日準備程序筆錄）可憑。況且，上訴
      人既同意馮偉以其名義與他人為交易，並同意就其所生債務負給付責任，顯有
      同意該法律效果歸屬自己之意，亦經認定如前，則證人馮偉關於被上訴人係與
      其為交易之證詞，顯與事實不符，亦難採信。
    (七)上訴人復另提出其法定代理人戊○○與訴外人家佑實業股份有限公司（下稱家
      佑公司）法定代理人丁○○之電話通話之錄音譯文及丁○○於法院外經公證之
      書面陳述為證，據以否認有其有授與代理權予馮偉之情事。惟按經兩造同意者
      ，證人得於法院外以書狀為陳述；證人以書狀為陳述者，仍應具結，並將結文
      附於書狀，經公證人認證後提出，民事訴訟法第三百零五條第三項及第六項定
      有明文。查本件被上訴人訴訟代理人僅對上訴人所提出之電話通話錄音譯文形
      式上之真正不爭執，但未同意丁○○得以書狀為陳述（參見本院九十三年二月
      十三日及同年三月九日準備程序程序筆錄），是上開證人丁○○於法院外以書
      狀所為之陳述，依民事訴訟法第三百零五條第三項規定之反面解釋，因有害於
      法院直接言詞審理之原則，本院自不得憑以佐實上訴人之前揭抗辯為可採。又
      依卷附上開戊○○與丁○○之電話通話錄音譯文內容，固有「蕭先生：對啊，
      桂林他現在說他都不知道，當初去分錢的時候，他也說他都不知道，去分錢大
      家都知道。後面賺的錢去還前面欠的錢，你想他的帳目，他那個時候欠人家那
      麼多錢，我那有可能幫他全部處理。如果是你，你要嗎？」、「家佑：怎麼可
      能嘛」等詞，但顯係針對上訴人是否有幫馮偉處理其於九十年間倒閉前所積欠
      之全部負債而為之對話，與上訴人是否有授與代理人予馮偉之情無涉；另外丁○○雖亦有「我們都是大頭（被欠最多錢的），如果是你欠的，我們那有不向
      你要的道理」之陳述，但依其陳述之前後文觀之，無法確定係就馮偉倒閉前已
      發生之債務？或係其以上訴人名義為交易所生之債務？所為之陳述，是上開電
      話通話譯文，亦無從資為上訴人有利之認定。
    (八)上訴人雖再爭執證人乙○○於九十一年四月二十五日債權人會議並未在場，故
      其關於上訴人法定代理人戊○○於九十一年四月二十五日會議當場有授與代理
      權予馮偉為交易之證述，不可採信。惟證人乙○○於九十一年四月二十五日債
      權人會議時確實有到場，因不同意協議之條件，乃未於會議紀錄上簽名等情，
      除據其證述「我有到場但是我沒有簽字。我沒有簽字是因為我不同意解決的條
      件。九十一年四月二十五日這次是我跟我老婆一起去的。」等詞明確外，並據
      證人甲○○證述「（法官提示原審卷第一百零三頁，問：這次會議是否有到場
      ？）有到場。該次會議證人張有去，因為他是明清的老闆，他沒有在協議書上
      簽字是因為他的債額比較少，他不同意協議的條件，所以沒有簽名，除了明清
      以外還有其他一家公司沒有同意。」等語在卷可稽（本院九十三年一月九日準
      備程序筆錄），上訴人空言爭執證人乙○○證詞之憑信力，亦不足採取。
七、按原告對於自己主張之事實已盡證明之責後，被告對其主張，如抗辯其不實並提
    出反對之主張者，則被告對其反對之主張，亦應負證明之責，此為舉證責任分擔
    之原則，最高法院著有十八年上字第二八五五號判例，足資參憑。查被上訴人就
    其主張上訴人有授權馮偉以其名義對外為營業行為，並同意就其營業行為所生債
    務負清償責任之主張，業經舉證證明如前，自應由上訴人就其反對抗辯負舉證之
    責。惟上訴人就其抗辯未授與代理權予馮偉乙節，除提出其法定代理人戊○○與
    家佑公司法定代理人丁○○之電話通話錄音譯文為證外，並未再為任何舉證。而
    戊○○與丁○○之電話通話錄音譯文無法資為上訴人有利之認定，有如前述，依
    上開判例意旨，自難認上訴人已盡舉證之責。從而，被上訴人主張上訴人有授與
    馮偉代理權與其締結承攬契約，依承攬契約關係，請求上訴人給付承攬報酬三十
    五萬七千一百元，及自起訴狀繕本送達翌日起至清償日止，按年息百分之五計算
    之利息，洵為有據，應予准許。原審判命上訴人如數給付，並依聲請宣告供擔保
    後准為假執行，於法並無違誤。上訴意旨指摘原判決不當，求予廢棄改判，為無
    理由，應予駁回其上訴。
八、又上訴人既授與代理人予馮偉以其名義為交易，並有承擔其行為法律效果之意思
    ，則兩造其餘關於「上訴人若未授與代理權與訴外人馮偉，則其同意訴外人馮偉
    使用上訴人之製作單、電話、傳真、場地及支票用以營業，是否應負表見代理責
    任？又被上訴人是否明知或可得而知訴外人馮偉實際上係以個人名義向其下單？
    」及「上訴人於九十一年四月二十五日之債權人會議上有無表示概括承受訴外人
    馮偉日後一切之債務？」之爭點，即無再予審究之必要。此外，本案事證已臻明
    確，兩造其餘主張陳述及所提之證據，經審認後認無礙於勝負之判斷，爰不一一
    論列，均附此敘明。
九、據上論結，本件上訴為無理由，依民事訴訟法第四百三十六條之一第三項、第四
    百四十九條第一項、第七十八條，判決如主文。
中　　　華　　　民　　　國　　九十三　　年　　　四　　　月　　二十一　　日
                              台灣板橋地方法院民事第三庭
                                      審判長法    官 黃麟倫
                                            法    官 許月珍
                                            法    官 陳麗玲
右為正本係照原本作成
不得上訴
中　　　華　　　民　　　國　　九十三　　年　　　四　　　月　　二十一　　日
                                    書記官  顧嘉文
